臺灣高等法院民事判決　　　　　　　　100年度重上字第594號
上　訴　人　東和鋼鐵企業股份有限公司
法定代理人　侯貞雄
訴訟代理人　王坤成律師
被　上訴人　根基營造股份有限公司
法定代理人　馬玉山
訴訟代理人　梁穗昌律師
參　加　人　億光電子工業股份有限公司
法定代理人　葉寅夫
訴訟代理人　陳昆明律師
上列當事人間請求損害賠償事件，上訴人對於中華民國100 年7
月21日臺灣臺北地方法院100 年度重訴字第292 號第一審判決提
起上訴，本院於100 年10月12日言詞辯論終結，判決如下：
    主      文
上訴駁回。
第二審訴訟費用由上訴人負擔。
    事實及理由
一、上訴人起訴主張：
  (一)被上訴人因承攬億光電子企業總部大樓新建工程（下稱系爭
    工程），就該工地所需之鋼筋材料向上訴人訂購，雙方於民
    國（下同）97年5 月27日簽訂材料訂購合約書（下稱訂購合
    約書），暫定購買SD420 鋼筋之數量為8,750 噸。雙方於同
    年12月5 日簽訂合約變更協議書（下稱變更協議書），將鋼
    筋材料之訂購數量由8,750 噸調減變更為6,300 噸。依約被
    上訴人應向上訴人全數購買，且不得因物價波動而要求調整
    價格。惟被上訴人就系爭工程僅通知上訴人交貨3,093.48噸
    ，尚差3,206.52噸未下單採購，竟因鋼筋價格下跌，於99年
    2 月10日以（99）年根億施字第083 號函通知上訴人稱：「
    因業主億光電子工業股份有限公司自行採購，本公司就未下
    單之數量，不再向貴公司採購。」，拒絕繼續履約，顯已違
    反雙方合約約定。
  (二)上訴人於99年3 月4 日以臺北中山郵局第532 號存證信函催
    告被上訴人於99年3 月10日以前恢復依系爭工程進度向上訴
    人下單採購鋼筋，被上訴人逾期未履行，上訴人再於99年3
    月18日以臺北中山郵局第669 號存證信函催告被上訴人於99
    年3 月26日以前恢復依系爭工程進度向上訴人下單採購鋼筋
    ，並於被上訴人逾期仍未履行後，於99年4 月2 日寄發三重
    第44支郵局第138 號存證信函，通知被上訴人終止雙方就系
    爭工程所需鋼筋材料之訂購合約，被上訴人於99年4 月6 日
    收受終止合約函。因雙方就系爭工程約定買賣SD420 鋼筋之
    數量為6,300 噸，被上訴人僅履約購買3,093.48噸，尚差3,
    206.52噸遲未購買；而雙方約定之鋼筋單價為每噸新臺幣（
    下同）38,500元，截至99年4 月6 日合約終止時，鋼筋之市
    場價格跌為每噸20,600元，與兩造約定之價格每噸38,500元
    相較，每噸價差17,900元，係屬上訴人所受履行利益之損失
    。上訴人因被上訴人不繼續履行合約，以致受有57,396,708
    元之損害（計算式：3206.52 ×17900 ＝00000000），被上
    訴人依法應對上訴人負損害賠償之責。又被上訴人於簽約時
    曾交付按合約總價25% 計算之訂金予上訴人，前經數次訂購
    扣抵後尚有餘額18,974,787元，上訴人以起訴狀繕本之送達
    ，主張就上開得向被上訴人求償之金額，於上訴人應返還被
    上訴人訂金18,974,787元之數額範圍內，予以抵銷；抵銷後
    ，被上訴人尚應賠償上訴人38,421,921元（計算式：000000
    00000000000＝00000000）。爰依民法第263 條準用同法第
    260 條及第216 條第1 項、第231 條第1 項提起本件訴訟。
  (三)求為判決：
    1.被上訴人應給付上訴人38,421,921元，及自起訴狀繕本送
      達之翌日起至清償日止，按年息5%計算之利息。
    2.願以現金或銀行之無記名可轉讓定期存單供擔保，請准宣
      告假執行。
二、被上訴人則以：訂購合約書第1 條第3 項約定「本約總價及
    訂購數量為暫定，實際數量以實際運交合格數量結算，並以
    雙方簽認之數量為準。」，亦即兩造間所約定數量不論是8,
    750 噸或6,300 噸，皆僅係暫定，實則應以實際運送合格數
    量結算。又訂購合約書開宗明義即約明係為建造系爭工程所
    需之鋼筋而向上訴人訂購，而參加人於99年2 月4 日通知被
    上訴人其將自行採購鋼筋，被上訴人僅係營造承包商，自無
    法就系爭工程再向上訴人採購鋼筋，是被上訴人應無過失不
    可歸責。況兩造間採購鋼筋契約之特定使用目的已因參加人
    自行採購鋼筋使用而無法達成，契約既已不能達其目的，應
    已失效，被上訴人自無遲延責任可言。而上訴人亦於99 年4
    月2 日表示終止合約，雙方契約已不存在，被上訴人即無再
    向上訴人購買鋼筋之義務。再者，被上訴人未訂貨並非給付
    遲延，且合約並無約定被上訴人應在何時向上訴人採購多少
    數量鋼筋。縱認被上訴人應負遲延責任，所應負責者應僅係
    「遲延所生之損害」，而非「給付不能」之損害，而鋼筋之
    市價發生價差非可歸責於被上訴人，與被上訴人是否有無續
    向上訴人叫貨、是否有遲延，均無因果關聯。鋼筋價格漲跌
    ，並非被上訴人遲延所致，上訴人不得向被上訴人請求賠償
    此漲跌之差價。況上訴人亦未證明被上訴人係自何時開始應
    負遲延之責？遲延多久？甚者，鋼筋價格縱有漲跌與原料價
    格、成本等等必有關聯，並非所有漲跌差價皆係出售者之利
    潤，上訴人主張差價皆係其可得利潤之損失云云，稍嫌率斷
    。復依訂購確認單上之記載「交貨有效期間為一案到底。（
    至98.10.31日止）」，且依訂購合約書、變更協議書之約定
    ，被上訴人之義務原係叫貨、收貨、給付價金，設若有遲付
    價金而應負遲延責任，僅生應就遲延支付價金而支付遲延利
    息而已。上訴人起訴主張依民法第231 條請求賠償因被上訴
    人遲延所致之損害，並主張其在99年4 月2 日終止契約，因
    此上訴人充其量僅得請求被上訴人遲延後至99年4 月2 日間
    因被上訴人遲延所致之損失，而非可請求所謂履行利益，更
    不得請求所謂價差。況本件並非特定物之買賣，上訴人未證
    明其有轉售價差之損失，縱設有轉售價差，然漲跌係市場供
    需機制所致，與被上訴人遲延無因果關聯。退步言之，鋼筋
    漲跌幅極其鉅大，非兩造所得預料，應有情事變更原則之適
    用，若認被上訴人應就鋼筋跌價而對上訴人負賠償之責，亦
    應依民法第227 條之2 情事變更原則而減少被上訴人之給付
    ，以符公平等語，資為抗辯。
三、參加人以：
  (一)兩造間訂購契約之目的不達，契約已因解除條件成就而失其
    效力，且被上訴人並無訂購鋼筋材料之義務，合約期限亦已
    屆至，被上訴人自無遲延責任可言：
    1.兩造於訂購合約書中明定「茲為甲方（即被上訴人）向乙
      方（即上訴人）訂購億光電子企業總部大樓新建工程工地
      所需之鋼筋材料乙批，雙方同意訂立本契約」，足見該契
      約締結之目的在為系爭工程而購買鋼筋，乃附解除條件之
      契約。又訂購合約書第1 條第3 項：「本約總價及訂購數
      量為暫定，實際數量以實際運交合格數量結算，並以雙方
      簽認之數量為準」，由契約總價及訂購數量均無法確定觀
      之，可知雙方約定之訂購數量繫於不確定之因素，亦即如
      因系爭工程無向上訴人採買鋼筋之需要，則該解除條件成
      就，契約當然失效。而參加人與被上訴人於98年12月30日
      起，因鋼筋價格劇烈下跌，影響成本甚鉅，而協調合約內
      容關於鋼筋訂購部分，協調結果為鋼筋由參加人自購，嗣
      於99年1 月28日參加人與被上訴人終止原合約中關於鋼筋
      之購買。既兩造間訂購合約之目的即在為參加人系爭工程
      所需之鋼筋材料，則系爭工程不再繼續訂購鋼筋，契約目
      的不達，則解除條件成就，該訂購合約當然失效。兩造間
      之契約既已失效，被上訴人自無繼續依原契約履行之義務
      ，無構成遲延責任可言。
    2.依訂購合約書第1 條第3 項之約定，合約所定之數量僅係
      暫定，並非實際之買賣數量，實際數量則以實際運交及簽
      認之數量為準。是以，被上訴人除已向上訴人購買經結算
      運交及簽認之數量之外，未再向上訴人購買部分，顯然買
      賣契約尚未成立。又訂購合約書第18條第1 項約定：「合
      約有終止之必要時，須經雙方協議，已進場材料均由甲方
      （即被上訴人）核實給價，此外甲方對乙方不負任何責任
      。」，可知於兩造終止契約時，被上訴人僅對上訴人負有
      就其已進場材料核實給價之責任，無違約或賠償條款之約
      定，亦未課予被上訴人有依約定數量訂購之義務。復依變
      更協議書第5 條約定針對履約保證票之返還時期，既明白
      約定「合約有效期間屆滿或合約數量執行完畢」，縱合約
      數量未完全執行完畢，而合約有效期間屆滿仍符合履約保
      證票之返還條件，足徵訂購合約書並無課予被上訴人下單
      訂購、或應購足多少數量之義務。再依材料合約明細表第
      9 點及訂購確認單第12點約定「合約未執行完畢前，不得
      購用他人鋼筋，否則需賠償乙方損失」，足證被上訴人就
      系爭工程僅負有優先向上訴人購買鋼筋之義務，尚無其他
      義務。被上訴人與參加人協議後，就系爭工程已不再訂購
      鋼筋，並未另向他人購買鋼筋，故無違反上揭條款規定，
      上訴人自不應依該條款請求被上訴人賠償損害。況依變更
      協議書第6 條之約定，該協議對於被上訴人並未增加原採
      購合約以外之義務，僅係將原採購合約暫定之採購數量自
      8,750 噸減為6,300 噸，另為追減、折價及優先購買之約
      定。是被上訴人縱已與上訴人變更協議，仍未負有購足6,
      300 噸鋼筋之義務。準此，被上訴人並無下訂單之義務，
      亦未負有應購足6,300 噸鋼筋之義務。
    3.訂購確認單第1 點已明定合約之有效期間至98年10月31日
      止，是被上訴人於合約期限屆滿後，無向上訴人購足約定
      暫定鋼筋數量之義務，且因參加人於99年2 月10日不向被
      上訴人採購鋼筋，被上訴人未向上訴人繼續訂購鋼筋，既
      已於合約期滿屆至後，被上訴人自無履行任何給付之義務
      。
  (二)被上訴人與參加人所簽訂系爭工程之承攬工程契約，乃是被
    上訴人向上訴人訂購鋼筋材料之原因，由於鋼筋價格劇烈下
    降，影響成本甚鉅，為參加人所無法預見，遂於99年1 月約
    定由參加人自行購買鋼筋材料，不再由被上訴人提供。而參
    加人與被上訴人之承攬工程契約內容，並無任何條款限制參
    加人就鋼筋材料部分不得收回自行購料之相關約定，故參加
    人向被上訴人主張自購鋼筋材料，而不續向被上訴人購買鋼
    筋，參加人既屬有權為之，被上訴人自無拒絕之理。甚者，
    兩造間合約目的係為系爭工程所需而購買鋼筋，並已明定於
    訂購合約書中，則被上訴人因參加人不再續購鋼筋而使契約
    失效等情，亦為上訴人所可預見。從而被上訴人不履約係屬
    不可歸責，上訴人請求給付遲延之損害賠償責任，自屬無據
    。縱認訂購合約書仍有效，然被上訴人之給付義務不包括被
    上訴人須向上訴人購足系爭工程所需鋼筋材料6,300 噸之義
    務，且係因參加人決定自購致使被上訴人不再繼續購用上訴
    人之鋼筋，被上訴人未購用他人之鋼筋，未違反此材料合約
    明細表第9 點及訂購確認單第12點之約定，上訴人亦未舉證
    被上訴人有其他給付義務之違反，被上訴人自無須負擔任何
    遲延責任。
  (三)系爭工程係採用「標準鋼」，即鋼之規格固定，適用於各個
    工程，非為特定工程所量身訂作。而觀諸變更協議書「雙方
    自96年8 月10日起至97年5 月27日止，就國道橋樑補強工程
    ……簽訂材料訂購合約計六份」，可知上訴人同時施作多個
    工程，且其所使用者既為標準鋼，非專為參加人之工程所量
    身訂作，尚可供他工程使用，上訴人主張之3,20 6.52 噸鋼
    筋是否係因被上訴人而產已大有疑，況上訴人迄今亦未證明
    其受有損害係因被上訴人未繼續購買鋼筋所致。又上訴人主
    張受有跌價損害，請求被上訴人賠償以約定鋼筋買賣價格與
    終止合約時之價差每噸17,900元，乘以未採購之3,206,52噸
    所得之損害額57,396,708元，其計算之依據及基礎何在？鋼
    筋價差是否於當年度確實如此變動？計算之鋼筋價格是市價
    亦或成本價？按約定買賣價格並非其成本價格，上訴人逕以
    合約價格減除終止合約時之價格，依據何在？均未具體說明
    之。
  (四)系爭工程系自97年開始進行，詎料工程期間鋼筋價格超乎合
    理預期之大幅變動，自97年5 月起每公噸約31,000元，嗣後
    價格大幅跌落，至同年11月更跌至半價（每公噸約12,500元
    ）以下。隨後，價格仍持續走低，惟訂購合約書約定之鋼筋
    價格為每公噸38,500元，與一般鋼筋價格之市價差異甚大，
    參加人本欲訂購之鋼筋數量為上千噸，如仍照原約履行，將
    造成重大損失，故參加人遂中止與被上訴人之鋼鐵購買合約
    ，以控制風險及減少更大之損害。而兩造簽定訂購合約書原
    係為參加人之系爭工程目的而訂定，今參加人無訂購鋼筋需
    求，此情事變更當然非可歸責於被上訴人，鋼筋價格大幅跌
    價，更非被上訴人及參加人於契約當時所得預料，自有情事
    變更原則之適用。又變更協議書第3 條之約定「雙方自訂立
    前開六合約迄今，因原物料及鋼筋價格下跌幅度過大，乙方
    同意就該六合約折價30,000,000元」，乃因鋼筋價格下跌過
    鉅而變更原協議價格，顯見鋼筋價格下跌，原契約適用情事
    變更原則而調整鋼筋價格。據此可知，兩造於契約訂定時並
    未排除情事變更原則之適用，且亦同意鋼筋價格下跌幅度過
    大，依其原有效果將顯失公平，有情事變更原則適用而調整
    鋼筋價格。故如認被上訴人應對上訴人負損害賠償責任，則
    應依情事變更原則為減少被上訴人之給付。再者，依變更協
    議書第3 條之約定，可知因鋼筋價格下跌幅度過大，上訴人
    同意折價30,000,000元，由於上訴人對被上訴人負有折價義
    務，就損害賠償計算，上訴人應予折價30,000,000元。蓋兩
    造簽定之訂購合約書第25條第2 項特別約定「乙方（即上訴
    人）於訴訟中不得主張「情事變更」、「本合約為定型化契
    約顯失公平」等理由拒絕履約或要求法院酌減損害賠償金額
    ，足見此乃針對上訴人不得主張情事變更原則而為之特別約
    定，並未限制被上訴人於訴訟中主張情事變更原則。基此，
    由上揭條文反面推論可知，如兩造契約約定後有情事變更事
    由時，被上訴人自可主張情事變更原則。退步言之，訂購合
    約書第1 條第4 項約定並非雙方對此已有相當磋商、取得共
    識後始訂立，而係基於工程承攬契約之繼續性考量而來，仍
    應視具體個案之公平情形加以判斷是否適用情事變更原則，
    不應逕以該補充條款斷然排除情事變更原則等語。
四、原審為上訴人敗訴之判決，上訴人提起上訴，上訴聲明為：
    (一)原判決廢棄。(二)被上訴人應給付上訴人38,421,921元整，
    及自起訴狀繕本送達被上訴人翌日起至清償日止，按年息5%
    計算之利息。(三)上訴人願以現金或同額之銀行無記名可轉讓
    定期存單供擔保，請准宣告假執行。被上訴人答辯聲明：(一)
    上訴駁回。(二)如為不利於被上訴人之判決，請准供擔保免為
    假執行。參加人答辯聲明：上訴駁回。
五、本件不爭執事項：
  (一)被上訴人因承攬參加人之「億光電子企業總部大樓新建工程
    」，為供工程所需之鋼筋材料，於97年5 月27日與上訴人簽
    訂訂購合約書；嗣後又於97年12月5 日簽訂變更協議書。
  (二)被上訴人於99年2 月10日以（99）年根億施字第083 號函，
    表示系爭工程於99年1 月15日復工，且系爭工程之鋼筋由參
    加人自復工日起自行採購，被上訴人就尚未下單之數量，不
    再向上訴人採購。
  (三)上訴人於99年3 月4 日以臺北中山郵局第532 號存證信函通
    知被上訴人於99年3 月10日以前恢復依系爭工程進度向上訴
    人下單採購鋼筋；上訴人嗣於99年3 月18日再以臺北中山郵
    局第669 號存證信函通知被上訴人於99年3 月26日以前恢復
    依系爭工程進度向上訴人下單採購鋼筋。上訴人另於99年4
    月2 日寄發三重第44支郵局第138 號存證信函，通知被上訴
    人終止雙方間之合約關係。
  (四)被上訴人於簽約時曾交付按合約總價25% 計算之訂金予上訴
    人，經數次訂購通知扣抵後，尚有餘額18,974,787元。
六、本件爭點：
  (一)被上訴人依原證二是否有向上訴人購足鋼筋數量6,300 噸之
    義務？
  (二)若被上訴人未購足鋼筋數量6,300 噸是否屬違約且遲延給付
    ？如是，上訴人終止契約是否合法，其請求之損害賠償金額
    是否有據？
七、按解釋私人之契約應通觀全文，並斟酌立約當時之情形，以
    期不失立約人之真意。解釋意思表示，固須探求當事人之真
    意，不得拘泥於所用之辭句，但所用之辭句業已表示當事人
    真意，無須別事探求者，即不得反捨所用之辭句而更為曲解
    。所謂探求當事人之真意，如兩造就其真意有爭執時，應從
    該意思表示所根基之原因事實、經濟目的、一般社會之理性
    客觀認知、經驗法則及當事人所欲使該意思表示發生之法律
    效果而為探求，藉以檢視解釋之結果是否符合公平正義（最
    高法院18年上字第1727號判例、86年台上字第3042號裁判、
    99年度台上字第2395號裁判要旨參照）。
  (一)兩造於97年5 月27日簽訂訂購合約書，嗣於97年12月5 日簽
    訂變更協議書，有材料訂購合約書併附材料訂購確認單、合
    約變更協議書在卷可稽（原審卷第6 至12頁），兩造不爭執
    ，可認為實。
  (二)次查：(1)訂購合約書開宗記載：「茲為甲方（即被上訴人）
    向乙方（即上訴人）訂購億光電子企業總部大樓新建工程工
    地所需之鋼筋材料乙批，雙方同意訂立本契約」、第1 條約
    定：「……2.數量及單價：詳材料合約明細表。3.本約總價
    及訂購數量為暫訂，實際數量以實際運交合格數量結算，並
    以雙方簽認之數量為準。……」、第18條第1 項約定：「合
    約有終止之必要時，須經雙方協議，已進場材料均由甲方（
    即被上訴人）核實給價，此外甲方對乙方（即上訴人）不負
    任何責任」。(2)材料訂購確認單第2 點記載：「工程期間所
    下訂單至乙方處，乙方應予接受，並送貨至甲方指定地點」
    、第3 點記載：「交貨數量暫定8750噸」、第12點記載：「
    合約未執行完畢前，不得購用他人鋼筋，否則需賠償乙方損
    失。」。上開文字約定明白，被上訴人承攬系爭工程應優先
    向上訴人採買鋼筋材料，訂購合約書中數量8,750 噸為暫定
    ，實際數量以實際運交合格數量結算，以雙方簽認數量為準
    ，被上訴人係就已進場材料核實給付價金。亦即兩造訂約之
    目的係被上訴人就系爭工程所需鋼筋材料應優先向上訴人採
    買，且依訂購合約書約定內容予以履行，至採買數量則以實
    際運交合格數量並以雙方簽認為準。
  (三)再查，兩造於97年12月5 日變更協議書約定：「雙方自96年
    8 月10日起至97年5 月27日止，就『國道橋樑補強工程M13
    標工程』、『桂林路工程』、『達方電子總部大樓新建工程
    』、『冠德景平路工程』、『億光電子企業總部大樓新建工
    程』、『先嗇宮站聯合開發案』簽訂材料訂購合約計6 份（
    各簽約日及合約內容詳各原合約）。今協議變更部分條款，
    約定內容如下：一就如下工程部分，訂購材料數量變更：冠
    德景平路工程，原訂購數量6,600 噸，變更後之數量4,400
    噸。億光電子企業總部大樓新建工程，原訂購數量8,750 噸
    ，變更後之數量6,300 噸。二關於前條訂購數量調減，就原
    合約約定訂金部分，乙方（即上訴人）同意依各約定數量追
    減訂金比例，並於本協議書簽訂後翌日起，15日內將下列款
    項退還予甲方（即被上訴人）……。三雙方自訂立前開六合
    約迄今，因原物料及鋼筋價格下跌幅度過大，乙方同意就該
    六合約折價30,000,000元。前項折價金額以價差折讓方式處
    理，自98年1 月起至98年8 月間，由乙方自行決定於前開期
    間內，任一工程，任一月份，以任一金額折價予甲方，直至
    折減完畢為止。四自簽訂本協議書之日起至98年12月31日止
    ，甲方如承攬工程，應優先採買乙方之材料，採買數量原則
    上為10,000噸，但以甲方工程所需之數量為準，單價依當時
    市場行情由雙方議定之。……五履約保證本票之返還時期仍
    按各合約之約定。但各合約有效期間屆滿或合約數量執行完
    畢，且甲方於各合約有效期間內，未有違反各合約及本協議
    書之行為時，乙方應於各合約有效期間屆滿後15日內返還履
    約保證票。六除前述變更外，雙方之權利義務仍依各該合約
    之約定行使及履行。……」。依上開約定內容，可知兩造係
    就冠德景平路工程、系爭工程之訂購數量予以變更後，併處
    理訂金比例退還事項，且因鋼筋材料價格下跌之情形，將6
    件合約予以折價，並約定97年12月5 日至98年12月31日間，
    被上訴人承攬工程應優先向上訴人採買鋼筋材料，及履約保
    證票等項目為變更協議，兩造間其他權利義務仍照各原簽訂
    合約之約定履行。
  (四)且查，材料訂購確認單第1 點記載：「交貨有效期間為一案
    到底。（至98.10.31止）」，可認兩造間材料訂購既約定有
    效期間，即非以採購特定數量為目的。又兩造不爭執被上訴
    人於簽約時曾交付按合約總價25% 計算之訂金予上訴人，經
    數次訂購通知扣抵後，尚有餘額18,974,787元。可知上訴人
    係以被上訴人數次訂購之鋼筋材料數量作為扣款依據，亦可
    認兩造間材料訂購非自始有特定數量之約定。
  (五)參酌變更協議書第4 條清楚申明被上訴人承攬工程應優先向
    上訴人採買材料、採買數量以工程所需數量為準之意旨，一
    般社會理性之客觀認知，採買鋼筋材料數量亦應依工程所需
    ；及第5 條關於履約保證本票得於合約有效期間屆滿予以返
    還，非必以合約數量執行完畢為唯一條件，可知被上訴人無
    須下單購足合約數量；及兩造其他權利義務仍應依材料訂購
    合約履行，如終止契約時，被上訴人就已進場材料核實給價
    ；及兩造間履約過程係以被上訴人數次訂購之數量為依據由
    上訴人自訂金中扣款；且被上訴人與上訴人簽訂訂購合約書
    ，係因被上訴人承攬系爭工程，兩造間訂購合約及變更協議
    之性質僅為單純採買鋼筋材料，非須如承攬人與定作人間就
    施作工程較為詳細核算材料數量，是以，訂購合約及變更協
    議所約定之訂購數量，應認為暫定性質，兩造並非將系爭工
    程採買數量由暫定8,750 噸合意為特定數量6,300 噸，可以
    認定。
  (六)綜上，被上訴人與上訴人間訂購合約及變更協議約定之數量
    均為暫定，被上訴人購買鋼筋材料之數量係以實際運交、經
    兩造簽認之數量為依據。上訴人主張兩造於97年12月5 日合
    約變更協議書中確定被上訴人應採買鋼筋材料數量為6,300
    噸，被上訴人應依合約變更協議書如數購足6,300 噸等語，
    為無理由。
八、按損害賠償，除法律另有規定或契約另有訂定外，應以填補
    債權人所受損害及所失利益為限。債務人遲延者，債權人得
    請求其賠償因遲延而生之損害。解除權之行使，不妨礙損害
    賠償之請求。第260 條之規定，於當事人依法律之規定終止
    契約者，準用之，民法第216 條第1 項、第231 條第1 項、
    第260 條、第263 條定有明文。
  (一)查被上訴人因承攬系爭工程向上訴人下單購買鋼筋材料3,09
    3.48噸（原審卷第65頁）。惟查，被上訴人並無依合約變更
    協議書應向上訴人購足6,300 噸之義務，業經認定詳前理由
    七所述。是以，被上訴人於99年2 月10日以（99）年根億施
    字第083 號函表示略以：系爭工程之鋼筋，因業主（即參加
    人）自行採購，伊就未下單之數量，不再向上訴人採購，有
    上開函件在卷可稽（原審卷第13頁），不能認係被上訴人拒
    絕履約、預示拒絕受領。
  (二)上訴人主張被上訴人尚有3,206.52噸（即6,300 噸扣除已下
    單3,093.48噸）未通知伊交貨，為債務不履行等語，為不可
    採。從而，上訴人於99年3 月4 日、3 月18日發函催告被上
    訴人限期依系爭工程進度通知伊交貨，並於99年4 月2 日通
    知終止兩造間合約，依民法第263 條、第260 條、第216 條
    第1 項規定，請求被上訴人就未下單購買之3,206.52噸賠償
    其損害，係非有據。
九、被上訴人依合約變更協議書並無應向上訴人購足6,300 噸鋼
    筋材料之義務。上訴人主張被上訴人拒絕履約，伊表示終止
    兩造間材料訂購合約，依民法第263 條、第260 條、第216
    條規定，請求被上訴人給付38,421,921元，及自起訴狀繕本
    送達翌日起至清償日止，按年息5%計算之利息，為無理由。
十、綜上所述，上訴人主張本於終止契約後之法律關係，請求被
    上訴人給付38,421,921元本息，為無理由。原審為上訴人敗
    訴之判決，及駁回其假執行之聲請，並無不合。上訴意旨指
    摘原判決不當，求予廢棄改判，為無理由，應予駁回。
十一、本件事證已臻明確，兩造其餘攻擊防禦方法及未經援用之
      舉證，經審酌核與本件判決結果不生影響，不再逐一論述
      ，附此敘明。
十二、據上論結，本件上訴為無理由，依民事訴訟法第449 條第
      1項、第78條，判決如主文。
中    華    民    國   100   年    10     月    26    日
                    民事第二庭
                        審判長法  官  吳謙仁
                              法  官  蘇瑞華
                              法  官  李瓊蔭
正本係照原本作成。
如不服本判決，應於收受送達後20日內向本院提出上訴書狀，其
未表明上訴理由者，應於提出上訴後20日內向本院補提理由書狀
（均須按他造當事人之人數附繕本）上訴時應提出委任律師或具
有律師資格之人之委任狀；委任有律師資格者，另應附具律師資
格證書及釋明委任人與受任人有民事訴訟法第466條之1第1項但
書或第2項（詳附註）所定關係之釋明文書影本。如委任律師提
起上訴者，應一併繳納上訴審裁判費。
中    華    民    國   100    年    10    月    27    日
                              書記官  王才生
附註：
民事訴訟法第466條之1（第1項、第2項）：
對於第二審判決上訴，上訴人應委任律師為訴訟代理人。但上訴
人或其他法定代理人具有律師資格者，不在此限。
上訴人之配偶、三親等內之血親、二親等內之姻親，或上訴人為
法人、中央或地方機關時，其所屬專任人員具有律師資格並經法
院認為適當者，亦得為第三審訴訟代理人。